【裁判字號】    96,易,4848
【裁判日期】    970327
【裁判案由】    詐欺等
【裁判全文】
臺灣臺中地方法院刑事判決              96年度易字第4848號
公  訴  人  臺灣臺中地方法院檢察署檢察官
被      告  乙○○
上列被告因詐欺等案件，經檢察官提起公訴（96年度偵續字第83
號），本院判決如下：
    主    文
乙○○詐欺部分無罪。
被訴毀損部分公訴不受理。
    理    由
壹、無罪部分：
一、公訴意旨略以：被告乙○○意圖為自己不法之所有，於民國
    95年8月3日16時許，駕駛車牌號碼MO-0232號自用小客車，
    至臺中縣神岡鄉○○路1130號之「通洲加油站」，明知無意
    付款，仍向現場值勤人員甲○○詐稱，前開車輛欲加新臺幣
    （下同）300元之汽油，使甲○○陷於錯誤而為該車輛加油
    ，迄於加油表僅跳至239元之際，被告竟不待工作人員收回
    油槍及收款，即發動車輛欲逃離現場，致使通洲加油站之油
    槍、緊急閥、脫離器、電磁閥等物品因遭強力拉扯而倒塌、
    損壞致不堪使用。嗣經該加油站代表人丙○○出面即時阻擋
    被告所駕駛之前開車輛，始獲上情等語，因認被告涉犯刑法
    第339條第1項詐欺取財罪嫌。
二、按犯罪事實應依證據認定之，無證據不得認定犯罪事實；不
    能證明被告犯罪者，應諭知無罪之判決，刑事訴訟法第154
    條第2項、第301條第1項分別定有明文。又認定不利於被告
    之事實，需依積極證據，茍積極證據不足為不利於被告事實
    之認定時，即應為有利於被告之認定，更不必有何有利之證
    據。次按，刑事訴訟上證明之資料，無論其為直接證據或間
    接證據，均須達於通常一般人均不致於有所懷疑，而得確信
    其為真實之程度，始得據為有罪之認定，若其關於被告是否
    犯罪之證明未能達此程度，而有合理性懷疑之存在，致使無
    從形成有罪之確信，根據「罪證有疑，利於被告」之證據法
    則，即不得遽為不利被告之認定（最高法院76年臺上字第49
    86號、32年度上字67號判例意旨可資參照）。
三、本件公訴人認被告涉犯詐欺取財罪嫌，無非係以告訴人即通
    洲加油站企業股份有限公司代表人丙○○之指訴、證人即該
    加油店之人員甲○○、陳慧之證述、發票、現場照片4張
    等為其主要論據。訊據被告固坦承：於上開時間駕車至前開
    加油站加油之事實，惟堅決否認有何詐欺取財之犯行，辯稱
    ：伊去加油時，就先拿1000元給加油員，加油員就幫伊加油
    ，在加油的時候，加油員就去找錢給伊，後來他找伊700元
    ，加油員沒有把發票給伊，伊那時候想沒有發票無所謂，所
    以伊就把車子開走了，伊不知道還沒加完油等語。經查：
(一)、證人丁○○於本院審理時結證稱：95年8月3日伊乘坐被告的
    車子到通洲加油站加油，時間是在當天下午4點多，被告在
    加油過程中沒有下車，被告停車以後，他拿1000元給伊說要
    加300元的油，伊將錢及加油蓋的鑰匙給加油員，伊跟加油
    員說要加300元的油，過一會兒，加油員拿700元過來，被告
    以為已經加油完畢，所以就將車子開走，後來有人在喊，被
    告就趕快停車等語（見本院97年1月31日審理筆錄），核與
    被告前開所陳稱案發當時之情節相符。
(二)、證人甲○○即當日為被告加油之加油員於偵查中結證稱：當
    日伊等喊叫被告停下來，被告就停下來，並沒有逃離現場等
    語，告訴人公司代表人丙○○於本院審理時亦陳稱：後來加
    油站的人員有報警，神岡派出所的警察有前來處理等語（見
    本院97年1月31日審理筆錄），亦與證人丁○○前開所證相
    同，若被告果有要詐騙加油之情形，理應駕車加速逃逸，豈
    有可能於加油員喊叫其停車之時，馬上停車並待警方前來處
    理？
(三)、再證人陳慧即告訴人公司之副站長於偵查中結證稱：伊當
    時跟被告抄個人資料，他加油的油資還沒有付，伊到加油機
    看才知道他加了239元，抄資料的同時跟他要1000元，後來
    伊就將錢拿給工讀生找錢等語（見臺灣臺中地方法院檢察署
    96年度偵續字第83號偵查卷第19頁），顯見被告當時並非無
    資力足以支付油資，被告既有資力足以支付油資，實無為區
    區239元之油資而為詐騙並損壞加油設備行為之必要。
(四)、雖證人甲○○於偵查及本院審理時結證稱，被告未於加油前
    交付1000元；證人陳慧於偵查中結證稱，被告係於加油箱
    倒了之後，才交付1000元等語。而與被告及證人丁○○前開
    所稱，被告係於加油前交付1000元等語不符，然告訴人公司
    代表人丙○○於本院審理時陳稱：本件案發時之錄影帶並未
    留存，之前伊加油站也有發生過加油完畢，油槍收好了，顧
    客就直接把車子開走的情形等語（見本院97年1月31日審理
    筆錄），則告訴人公司既然曾有他人加油後不付款之情形，
    甚且本件被告上開行為有導致加油設備損壞之情形，告訴人
    公司竟猶未將本件案發情形之監視錄影畫面留存，實與常情
    有違。證人甲○○、陳慧均為告訴人公司之人員，所陳尚
    有偏頗告訴人公司之虞，是就證人甲○○、陳慧此部分所
    述，本院認尚不足為被告不利之認定。
(五)、綜上所述，公訴人所舉之證據尚不足以證明被告確有詐欺之
    犯行，此外復查無其他積極證據證明被告有上開犯行，揆諸
    首揭說明，既然尚有合理懷疑之處，即難認被告有本件詐欺
    之犯行，自應為被告無罪之諭知。
貳、公訴不受理部分：
一、公訴意旨略以：被告乙○○意圖為自己不法之所有，於95年
    8月3日16時許，駕駛前開自用小客車，至臺中縣神岡鄉○○
    路1130號之「通洲加油站」，明知無意付款，仍向現場值勤
    人員甲○○詐稱前開車輛欲加300元之汽油，使甲○○陷於
    錯誤而為該車輛加油，迄於加油表僅跳至239元之際，被告
    竟另基於毀損之故意，不待工作人員收回油槍及收款，即發
    動車輛欲逃離現場，致使通洲加油站之油槍、緊急閥、脫離
    器、電磁閥等物品因遭強力拉扯而倒塌、損壞致不堪使用等
    語，認被告另涉有刑法第354條毀損罪嫌。
二、按告訴乃論之罪，其告訴經撤回者，應諭知不受理之判決，
    此為刑事訴訟法第303條第3款所明定。本件被告經檢察官以
    刑法第354條之毀損罪提起公訴，依照同法第357條前段規定
    係屬告訴乃論之罪，茲經告訴人通洲加油站企業股份有限公
    司代表人丙○○於第一審辯論終結前當庭撤回告訴（見本院
    97年3月13日審理筆錄），此部分自應諭知不受理之判決。
據上論斷，應依刑事訴訟法第301條第1項、第303條第3款，判決
如主文。
中    華    民    國    97    年    3     月    27    日
                        臺灣臺中地方法院刑事第五庭
                            審判長法  官  鍾堯航
                                  法  官  吳崇道
                                  法  官  劉麗瑛
上正本證明與原本無異。
如不服本判決，應於收受送達後10日內向本院提出上訴書狀（應
敘述具體理由並附繕本）。
上訴書狀如未敘述理由，應於上訴期間屆滿後20日內補提理由書
於本院。
                                  書記官  王玟
中    華    民    國    97    年    3     月    27    日


司法院資訊處製作；財團法人民間司法改革基金會備份。
